【裁判字號】    93,訴,2666
【裁判日期】    950425
【裁判案由】    違反槍砲彈藥刀械管制條例等
【裁判全文】
臺灣高雄地方法院刑事判決              93年度訴字第2666號
公  訴  人  臺灣高雄地方法院檢察署檢察官
被      告  癸○○
                    （現於臺灣高雄監獄執行中）
選任辯護人  楊申田律師
            楊譜諺律師
上列被告因違反槍砲彈藥刀械管制條例等案件，經檢察官提起公
訴（93年度偵字第2965號），本院判決如下：
    主  文
癸○○未經許可，持有可發射子彈具有殺傷力之改造手槍，累犯
，處有期徒刑壹年拾月，併科罰金新臺幣拾萬元，罰金如易服勞
役，以新臺幣玖佰元即銀元參佰元折算壹日。扣案之仿GLOCK 廠
17型半自動手槍之改造手槍壹支（槍枝管制編號：0000000000號
，含彈匣壹個），沒收。
其他被訴部分無罪。
    事  實
一、癸○○前於民國87年間，因妨害公務案件，經本院以87年度
    訴字第1940號判決判處有期徒刑10月確定，甫於91年11月14
    日執行完畢。詎仍不知悔改，明知未經許可，不得持有槍砲
    彈藥刀械管制條例所列管之改造手槍，竟仍於不詳時、地，
    由不詳管道取得可擊發子彈、具殺傷力之改造玩具手槍壹支
    （槍枝管制編號0000000000號，係由仿GLOCK 廠17型半自動
    手槍製造之玩具手槍加裝金屬襯管改造而成，含彈匣1 個）
    、不具殺傷力之改造子彈8 顆及空彈殼1 顆（下稱系爭槍彈
    ）後即持有之，並於92年12月間某日，將系爭槍彈攜至高雄
    縣鳥松鄉○○路翠湖樓100 號8 樓租屋處藏放。嗣於93年2
    月3 日下午5 時許，癸○○因另案遭通緝，為警至其上開租
    屋處圍捕，癸○○情急之下於員警進門前，將其所有裝有系
    爭槍彈之黑色手提袋1 只由陽台丟棄至樓下草叢，樓下守候
    之員警發現後，隨即開始搜尋該只黑色手提袋，然因該處草
    叢範圍廣大，草叢長度甚或及腰，且當時已晚上6 、7 時許
    ，天色昏暗，復開始下雨，視線不佳，故員警搜尋上開黑色
    手提袋未果，遂將癸○○先行帶回警局，並於翌日（即4 日
    ）上午10時30分，再帶同癸○○前往上開租屋處外草叢搜索
    ，始發現裝有上開槍、彈之黑色手提袋1 個，並當場於該黑
    色手提袋中扣得系爭槍彈，始知悉上情。
二、案經臺南市警察局第一分局報請高雄地方法院檢察署偵查起
    訴。
    理  由
一、證據能力之判斷：
    按被告以外之人於審判外之言詞或書面陳述，除法律有規定
    者外，不得作為證據，刑事訴訟法第159 條第1 項定有明文
    。又按被告以外之人於審判外之陳述，雖不符前4 條之規定
    ，而經當事人於審判程序同意作為證據，法院審酌該言詞陳
    述或書面陳述作成時之情況，認為適當者，亦得為證據；當
    事人、代理人或辯護人於法院調查證據時，知有第159 條第
    1 項不得為證據之情形，而未於言詞辯論終結前聲明異議者
    ，視為有前項之同意，刑事訴訟法第159 條之5 亦定有明文
    規定。關於證人壬○○、庚○○、子○○於偵查中之陳述、
    搜索現場照片、房屋租賃契約書、內政部刑事警察局槍彈鑑
    定書、指紋鑑驗書、臺南市警察局函、臺南縣警察局函等證
    據，被告癸○○於本院行準備程序時，均明確表示對於證據
    能力不爭執等語（本院卷第81頁參照），嗣並於本院行審判
    程序時表示同意上開證據作為本案證據等語（本院卷第160
    頁參照），且未於本院審理過程中聲明異議，本院審酌前開
    證據作成時之情況均屬正常，且與本案相關之待證事實具有
    關連性，認適當作為證據，依前開刑事訴訟法第159 條之5
    之規定，認上開陳述均具有證據能力。
二、有罪部分（即被告被訴持有改造手槍部分）：
    (一)事實之認定：
      訊據被告癸○○矢口否認有何未經許可持有改造手槍之犯
      行，辯稱：伊雖然有跑到陽台，但沒有從陽台丟下任何物
      品，伊當時是要找逃逸的升降機，但因為看到有2 個人在
      下面，就不敢下去；當日為警查獲時，警方有查獲2 面伊
      所侵占的車牌，就欲以不移送伊侵占犯行及伊女友壬○○
      窩藏人犯犯行作為交換條件，要伊承認持有系爭槍彈，以
      幫警察作業績，故扣案槍彈都是警察栽贓的，當時警察有
      先製作一份記載扣得車牌之搜索扣押筆錄，後來又將該份
      筆錄撕掉，再另外製作一份沒有扣得任何物品之搜索扣押
      筆錄；警察有帶伊到地下室，拿一個黑色公事包讓伊摸，
      伊感覺警察好像要栽槍；查獲當日並未下雨，所以警察稱
      是因為下雨，導致無法持續搜索是不實在的；警察帶伊去
      搜索的現場，並非搜索錄影帶所顯示查獲槍彈之草叢，警
      察帶伊去的地點並沒有草叢云云。辯護人亦為被告辯護稱
      ：本件員警取得扣案槍枝之查獲過程，不論時間、動機及
      手段均與一般經驗法則相違；另警方曾於被告屋內扣得車
      牌2 面，但員警並未詢問該車牌來源，即將車牌逕交由壬○○取回，顯見被告所稱本件扣案槍彈係員警栽贓及條件
      交換等情應係實在云云。經查：
      1.臺南市警察局第一分局刑事組因接獲線報，指稱另案遭
        通緝之被告藏匿於高雄縣鳥松鄉○○路翠湖樓100 號8
        樓租屋處，該組組長辛○○及員警丁○○、丙○○、己○○及戊○○等人即於93年2 月3 日下午3 、4 時許至
        上址加以圍捕，待警方到達上址後，先至大樓管理員室
        分配任務，由丁○○、丙○○、己○○及戊○○等人上
        至8 樓被告租屋處門外埋伏，辛○○則在上開大樓樓下
        正對被告住宅陽台處監視，以防被告由陽台逃逸或扔擲
        物品，嗣丁○○等人上至8 樓後，於被告租屋處門外埋
        伏些許時間，隨即敲門要求被告開門，被告於門內應聲
        後，僅開啟一小門縫，隨即又關上門並拒絕開門，丁○○因擔心被告逃逸故隨即搭乘電梯下樓，嗣辛○○發現
        被告由陽台丟出1 包黑色物品，丁○○亦發現有東西從
        樓上丟出，二人相互確認後，即開始在該處幾十公尺範
        圍之草叢內找尋，但搜尋約1 小時後，因天色已經昏暗
        且開始下雨，視線不佳，而草叢範圍廣大又高低不平，
        所以並未找到上開黑色物品等情，業據證人即員警辛○○於本院審理中結證稱：當日下午包含伊共有5 位員警
        到現場，伊與其他人先至大樓管理員處分配任務，其他
        同仁先上樓，伊則負責在樓下防止被告丟東西下樓，因
        為根據伊的辦案經驗研判，警方在前面敲門時，歹徒通
        常都會從後面丟東西下來；伊剛到時並沒有下雨，伊不
        確定有無陽光，但能見度很好，伊站在樓下面對被告租
        屋處的陽台，因為伊知道被告所在樓層，所以有特別注
        意該樓層，大約半小時後，伊就看到被告至陽台丟下一
        包黑色物品，當時視線良好，伊確定那包東西是黑色的
        ，伊隨即馬上詢問丁○○是否看到被告丟下東西，經丁○○確認表示有看到後，因伊研判落地處應該不會太遠
        ，所以就與丁○○在陽台下方幾十公尺範圍內開始搜尋
        ，因為草叢範圍面積廣大，且草叢很高，又加上後來開
        始下雨，所以伊與丁○○搜尋約1 小時後，並未找到上
        開黑色物品等語明確（本院卷第178 、179 、181 、18
        2 、186 、187 頁參照），亦據證人丁○○於本院審理
        中結證稱：警方是因為得到情資表示遭通緝之被告住在
        上址，才會前往圍捕，警方當天大約是下午4 、5 時許
        到達該處，到達時並未下雨，天色良好，能見度不錯，
        當天伊有與除組長辛○○外之其他4 位同仁先到8 樓，
        並在該處埋伏後再敲門，當時被告在門內應聲，伊就表
        示有人報案，被告先打開門一小縫，又警覺地隨即將門
        關上並反鎖，當時伊有聽到被告鎖門的聲音，被告拒絕
        開門後，伊研判被告可能會逃逸，所以就馬上搭電梯下
        樓，下樓後，伊就在樓下轉角處看到樓上有東西丟下來
        ，因為當時天色清楚，也沒有下雨，所以伊可以清楚看
        到有東西丟下來，但因為角度關係，伊並沒有看到是誰
        丟下來，伊隨即就到大樓旁草叢內尋找從樓上丟下來的
        物品，該物品大概是從7 、8 層樓高度丟下來，但伊無
        法肯定落在何處，伊與辛○○一直在該處尋找，搜尋很
        久，一直到天色都暗了，後來樓上同事通知門已經打開
        後，伊才上樓等語綦詳（本院卷第190 至194 、198 至
        201 頁參照），亦據證人即警員丙○○於本院審理中結
        證稱：伊當日有一同前往圍捕被告，前往現場時有先分
        配工作，但不是分的很詳細，大概就是分成2 組，1 組
        在樓上，1 組在樓下，伊是分配在樓下這一組，伊與同
        事有要求被告開門，但被告只開一小縫，門後還有鍊子
        拴住，接著被告就關上門，伊與其他同事就將注意力放
        在屋內動靜，一直在門外守候等語無誤（本院卷第277
        、278 頁參照），復據證人己○○、戊○○於本院審理
        中結證稱：93年2 月3 日下午，伊二人有與辛○○、丁○○及丙○○等5 人至現場圍捕被告等語無訛（本院卷
        第287 、289 、294 、295 頁參照）。觀諸上開5 位證
        人之證詞內容，雖就時間及個別人員相關位置等節，證
        述細節略有些許出入，惟渠等就當日圍捕被告經過、如
        何發現被告自陽台扔擲物品及如何搜尋該物品等節，證
        述情節均互核相符，參諸上開證人於本院審理中作證時
        ，已距案發時間約1 年有餘，對圍捕及搜尋經過相關細
        節記憶已有模糊、淡忘，而無法清楚記憶，實屬正常，
        況警方圍捕被告當時，因被告拒不開門，情況緊急，所
        有員警均將注意力放於屋內之被告，尚難苛求上開證人
        對於相關時間、位置等節均能記憶清晰無誤，是上開證
        詞內容雖有些微出入，但仍無損於其可信性，應堪採信
        。從而，上揭事實應堪認定為實在。至證人壬○○雖於
        本院審理中證稱：伊幫被告整理東西時，從未看過任何
        黑色手提袋或槍枝，警察圍捕當日亦未看到被告攜槍枝
        至陽台等語（本院卷第172 、173 頁參照），然證人壬○○嗣於本院審理中亦結證稱：伊整理東西有打開大部
        分的抽屜，但不敢肯定有打開全部的抽屜，警察圍捕當
        天伊都一直躺在床上，一直到被告開門讓警察進來，伊
        才穿衣服起床，伊近視有1000多度等語（本院卷第175
        、176 頁參照），復壬○○於偵查中亦曾結稱：被告的
        東西伊從來不去翻動，伊近視1000多度，當天沒戴眼鏡
        ，伊不知道被告去陽台時作什麼，也不知道被告有無從
        陽台丟東西下去等語明確（偵卷第72、73頁參照），是
        證人壬○○既無法確認是否曾幫被告整理屋內所有物品
        ，且自承未曾翻動被告之物品，則其所證述從未看到黑
        色手提袋等語，是否即得遽予推定被告租屋處內並無黑
        色手提袋乙情，顯非無疑，復證人有嚴重近視且當時未
        戴眼鏡，就是否看見被告至陽台作何事一節，前後陳述
        顯然出入，從而，自難僅憑證人壬○○之片斷證詞，即
        得逕為有利被告之認定。
      2.警方於94年2 月4 日上午10時30分許，帶同被告至上開
        草叢進行搜索，並查獲黑色手提袋1 只，待打開該手提
        袋後，即發現袋內裝有系爭槍彈等情，業據證人丁○○
        於本院審理中結證稱：93年2 月4 日早上伊有到草叢搜
        索，當日約有10人分乘2 部車並攜帶木棍到現場，2 部
        車子是同時到達，後來大概搜索20至30分鐘，該地草叢
        長至膝蓋，很大的一片，搜索時被告一直都站在車輛邊
        ，可以看到草叢所有的狀況等語甚詳（本院卷第195 、
        196 、201 、203 頁參照），亦據證人即警員丙○○於
        本院審理中結證稱：隔天伊有一同至現場搜索，大概有
        10多人前往，同事們分散開來搜索，因為該地是草叢，
        所以當時伊有拿樹枝，後來有同事說找到了，伊就跟其
        他同事過去看，因為時間已經太久，且參與搜索的人很
        多，所以伊不確定是何人發現槍枝等語明確（本院卷第
        280 、281 、284 、285 頁參照），亦據證人己○○於
        本院審理中結證稱：翌日上午伊也有至現場搜索，大概
        有10多人前往搜索，伊有持木棍，因為現場草很長，當
        時是一個人負責一個區域，以避免重複，當天不是伊發
        現槍枝，但伊不記得是何人發現的等語無訛（本院卷第
        29 0至292 頁參照），復據證人戊○○於本院審理中結
        證稱：翌日上午伊也有到現場進行搜索，後來有同事說
        找到了，但不是伊發現槍枝，因為有很多同事，伊也不
        知道是誰發現等語無誤（本院卷第298 、300 頁參照）
        。又經本院當庭勘驗執行搜索錄影帶，其結果為：畫面
        一開始顯示被告坐在路旁車邊，畫面隨即拉轉至草叢，
        草叢位於路邊，草叢面積廣泛，高度不一，有些及腰、
        有些及膝、有些在膝蓋以下，畫面顯示有3 位員警持木
        棍在草叢內撥尋，當畫面顯示播放時間為1 分36秒時，
        鏡頭鎖定在某處草叢內（有人說「過來！過來！」），
        畫面顯示草叢內有1 個黑色手提袋，該黑色手提袋被草
        所掩蓋（由畫面看來，黑色手提袋置放於草叢內，非一
        望即知之明顯程度，至查獲黑色手提袋之草叢距離路邊
        多遠，從畫面上則無法判斷），繼畫面由草叢角度往上
        拍攝大樓各樓層，並且畫面再帶至最高樓層往下數約2
        、3 樓層，嗣員警將被告帶往上開查獲黑色手提袋地點
        ，員警將黑色手提袋內之物品取出當場檢視，該手提袋
        所在位置之草叢高度約到腳踝高度，員警檢視子彈後，
        畫面由大樓樓上往下拍攝至查獲系爭槍彈地點，嗣畫面
        再帶到大樓房間內，浴室浴盆有燒燬物品後的黑色痕跡
        ，馬桶破裂嚴重，畫面顯示播放結束時間為7 分35秒，
        有本院94年2 月16日勘驗筆錄1 份在卷可稽（本院卷第
        16 5頁參照），核與證人上開證述情節大致相符，亦與
        卷附搜索現場照片6 幀所顯示搜索過程互核一致（警卷
        第26至28頁參照），此外，復有系爭槍彈扣案可佐，準
        此，上開事實應堪認定為實在。則被告辯稱：警察帶伊
        去搜索之現場，並非搜索錄影帶所顯示查獲槍彈之草叢
        ，警察帶伊去的地點並沒有草叢云云，顯係空言之詞，
        無從採信。至上開搜索現場因係開放空間，且當日係由
        數10名員警分開個別就劃分區域搜索，故警方僅係擇取
        重要部分錄影，而未就搜索過程全程連續錄影等情，業
        據證人己○○於本院審理中結證稱：大概有10多人前往
        搜索，一個人負責一個區域等語明確，已如前述，另亦
        據證人即警員乙○○於本院審理中結證稱：93年2 月4
        日進行搜索時，係由伊負責錄影，伊從一開始搜索就有
        錄影，但中間有些許暫停，並未全程連續錄影，因為現
        場是開放式空間，且伊除了拍攝外，還要負責戒護人犯
        ，所以不可能一直拿著攝影機拍攝，因此伊拍攝一段時
        間後，如果現場沒有重要情況，伊就會停止拍攝；當天
        伊一開始先將現場全貌拍攝一遍，也將被告所住樓層之
        相關位置加以拍攝，接著就拍攝現場人員開始搜索之情
        形，後來有同事表示發現袋子，伊當時正在馬路旁戒護
        被告，就趕快過去拍攝等語明確（本院卷第303 至308
        頁參照），則警方雖未就執行搜索過程全程連續錄影，
        惟其既已就搜索現場之全貌、相關地理位置、被告站立
        位置、員警搜索情形、發現扣案物經過等節，均有詳實
        錄影，且錄影內容亦核與上開證人證述內容及照片顯示
        畫面互核一致，即難謂警方未全程連續錄影執行搜索過
        程，對於上揭事實之真正即有若何影響。
      3.扣案之改造玩具手槍經送請內政部警政署刑事警察局鑑
        定，該局依性能檢驗法、試射法及動能測試法鑑驗結果
        ，確認該槍支係由仿GLOCK 廠17型半自動手槍製造之玩
        具手槍加裝金屬襯管改造而成之改造手槍（含彈匣1 個
        ，槍枝管制編號：0000000000號），機械性能良好，經
        檢視，其彈室部位為塑膠材質，經以玩具金屬彈殼加裝
        1 片半玩具槍用底火片、底火、5mm 鋼珠而成之子彈試
        射結果，發射體速度為349m/s，換算其單位面積動能為
        161.29焦耳/ 平方公分，而依據美國軍醫總署定義，認
        為彈丸撞擊動能達58呎磅（約為78.6焦耳），足以使人
        喪失戰鬥能力，另依據該局對活豬作射擊測試結果，彈
        丸單位面積動能達24焦耳/ 平方公分，即足以穿入豬隻
        皮肉層，又依日本科學警察研究所之研究結果，彈丸單
        位面積動能達20焦耳/ 平方公分，即足以穿入人體皮肉
        層，有該局93年3 月8 日刑鑑字第0930035094號槍彈鑑
        定書在卷可參（偵卷第44至50頁參照）。是上開扣案改
        造手槍既係機械性能良好，可發射子彈，復經實驗發射
        子彈單位面積動能又高達161.29焦耳，已可穿透人體皮
        肉層，顯見該改造玩具手槍確具有殺傷力，尚無疑問。
      4.被告及其辯護人雖辯稱：當日並未下雨，故警察稱因下
        雨始未持續搜索等語，顯然不實，況警方於離開後亦未
        拉起封鎖線或作任何保全設施，其取證方法顯然與一般
        經驗法則有違云云。經查，當日警方於下午3 、4 時許
        到達現場時雖未下雨，惟嗣後於晚上6 時許即開始下雨
        等情，業據被告於本院審理中自承：當天晚上約6 點左
        右，天空有下一點毛毛雨等語無訛（本院卷第169 頁參
        照），亦據證人辛○○於本院審理中結證稱：伊與丁○○開始搜尋，後來就開始下雨，伊因為全身流汗加上被
        雨淋濕，所以上半身都濕了等語（本院卷第185 頁參照
        ），亦據證人即大樓管理員洪昌邦於偵查中結稱：警察
        大約3 、4 點到，後來被告在7 點多被警察押下樓，其
        間大約傍晚6 點多時有開始下雨等語（偵卷第104 、10
        5 頁參照），復據證人壬○○於本院審理中結證稱：當
        警方將伊與被告帶離現場時，天空有在飄雨等語明確（
        本院卷第113 頁參照），是當日傍晚6 、7 時許該處確
        有下雨一節，應堪認定。又因被告所丟擲物品落地之草
        叢範圍廣大，且草叢有高有低，較高者甚至及腰，故員
        警辛○○及丁○○一直遍尋不著被告所丟擲之物品，嗣
        因開始下雨，且時間已經晚上6 、7 時許，天色昏暗，
        視線不佳，故渠等二人始暫時放棄繼續搜尋，並到樓上
        詢問被告丟擲何物，惟因被告完全否認，組長辛○○又
        擔心天色已晚，會有意外，故先將被告帶回警局等情，
        業據證人辛○○於本院審理中結證稱：伊與丁○○在現
        場找了約1 小時，但因為草叢範圍廣大，且草叢有高有
        低，凹凸不平，後來又開始下雨，所以伊與丁○○一直
        未找到該黑色手提袋；因為伊不確定被告所丟擲物品是
        何物，且後來問被告時，被告又否認有丟擲物品，而且
        當時天色已晚，又在下雨，伊擔心會發生意外，所以沒
        有繼續搜索，也沒有請求支援，一直到隔天才再去搜索
        等語明確（本院卷第182 、183 頁參照），亦據證人丁○○於本院審理中結證稱：當天搜索很久，一直到天色
        都暗了等語無誤（本院卷第201 頁參照）。另經本院當
        庭勘驗執行搜索錄影帶，亦確認該處草叢面積廣泛，草
        叢高度不一，有些及腰、有些及膝、有些在膝蓋以下，
        當發現黑色手提袋時，該黑色手提袋亦被草叢掩蓋，並
        非一望即知之明顯程度，有本院勘驗筆錄可憑，亦如前
        述。再觀諸卷附搜索現場照片（警卷第26、27頁參照）
        ，由搜索員警與草叢之比例觀之，該草叢範圍顯然相當
        廣大，佐以發現黑色手提袋之地點，上方有草叢掩蓋，
        顯然不易為人所發覺，已如前述，足見證人辛○○、丁○○前揭證述係因該地草叢範圍廣大，草叢長度較高，
        故搜尋被告所丟擲之物品未果，復開始下雨，且已經天
        色昏暗，視線不佳，故暫時放棄繼續搜尋等語，並未悖
        於常情，應值採信。至警方為何明知被告有丟擲物品於
        草叢中，卻未增派人員繼續搜索，甚且離開現場時未為
        任何保全措施乙節，據證人辛○○於本院審理中證稱：
        因為不確定被告所丟擲係何物品，且被告完全否認，當
        時天色已晚又下雨，伊擔心發生意外，所以沒有繼續搜
        索等語（本院卷第183 頁參照），且查本件被告係因另
        案遭通緝，臺南市警察局第一分局刑事組於接獲線報後
        ，隨即跨區至上址進行圍捕，已如前述，則本件員警之
        主要目的既在於逮捕遭通緝之被告，自不知悉被告持有
        槍彈乙情，嗣圍捕間偶然發現被告自陽台丟擲物品，惟
        因遍尋不著該物品，復被告矢口否認有丟擲物品，員警
        自無從聯想被告所丟擲之物品係何物，甚或係槍彈，參
        以當日到場之警員僅5 名，而欲帶回警局之人員則包括
        被告及其女友壬○○，是組長辛○○衡量當時人力配置
        、逮捕通緝被告之目的業已完成、繼續搜尋是否會橫生
        枝節、被告雖有丟擲物品但無法知悉其所丟擲者為何物
        、草叢範圍廣大、天色已暗且下雨導致視線不佳、當日
        係跨區逮捕人力支援不易等節，故決定先將被告帶回警
        局，待翌日日間光線良好時再繼續進行搜尋，尚難謂有
        何悖於常理之處。又警方離開現場時固未為任何保全措
        施，然衡諸該處草叢範圍甚為廣大，有卷附現場照片可
        參（警卷第26頁參照），當時是否確有足夠警力封鎖現
        場並留下相當警力看守，已非無疑，況警察縱封鎖該處
        草叢並調派員警看守，惟該處草叢幅員廣大，除緊貼被
        告所居住之大樓外，四面空曠，草叢均有相當高度，且
        無任何照明設備，則警方封鎖該處後，是否確能達到不
        讓任何人進出之目的，亦非無疑，則當時警方是否確有
        封鎖現場之必要，即顯有疑問。是被告及其辯護人上開
        辯詞，尚難遽予採信。
      5.被告及其辯護人復辯稱：當日警方進入屋內搜索後，查
        獲車牌號碼4115-GK 號之車牌2 面，警察就欲以不移送
        被告侵占犯行及被告女友壬○○窩藏人犯犯行以作為交
        換條件，要被告承認持有槍彈，以製造業績，故警察有
        先製作1 份記載查獲車牌之搜索扣押筆錄，後來將該筆
        錄撕掉，又另外製作一份沒有查獲任何物品之搜索扣押
        筆錄云云。經查，93年2 月3 日被告為警查獲後，警方
        並未提出任何交換條件等情，業據證人辛○○於本院審
        理中結證稱：查獲被告後，並未與被告談任何交換條件
        ，因為被告根本完全不配合，伊也沒有要被告承擔持有
        槍彈案件以製造業績，因為持有改造槍彈並不是大案等
        語明確（本院卷第189 頁參照），核與證人丁○○於本
        院審理中結證稱：警方並未與被告談交換條件；依規定
        必須是查獲制式槍枝才有獎金，故查獲本案改造槍枝，
        起訴後雖然可以敘獎，但並沒有獎金等語相符（本院卷
        第196 、197 頁參照）。復查，93年2 月3 日當日，警
        方於取得被告同意後，進入被告租屋處進行搜索，當場
        確有搜得車牌號碼4115-GK 號之車牌2 面等事實，業據
        被告供承不諱，亦據證人辛○○、丙○○及戊○○於本
        院審理中結證稱：當天確實有搜索到2 面車牌等語（本
        院卷第183 、279 、295 頁參照）及證人壬○○於本院
        審理中結證稱：警察當時有查獲車牌號碼4115-GK 號之
        車牌2 面等語明確（本院卷第173 頁參照）。嗣因警方
        查證之後，確認上開車牌並未有任何失竊報案紀錄，亦
        未涉及任何不法犯罪，故即交由證人壬○○取回等情，
        亦據證人即該車牌登記名義人張東邁於本院審理中結證
        稱：伊於92年7 月底、8 月初某日經由朋友之介紹與被
        告認識，兩人嗣於8 月中開始合作出租汽車車行，一直
        到同年11月底，因為客人將車子租出去，與警察發生糾
        紛，車子被扣到警察局，被告竟叫人將車子從警察局直
        接開走，因為伊是車行負責人，警察就找伊，伊才跟警
        察說高雄縣鳥松鄉○○路翠湖樓100 號8 樓這個住址讓
        警察去找被告；後來臺南市警察局第一分局的一位李姓
        警員有打電話告知伊已抓到被告，至於所查獲的車牌號
        碼4115-GK 號之車牌2 面，因為被告未經伊同意將車開
        走時，伊雖有去警局備案，但警察當時並沒有開立證明
        ，所以伊沒有報案紀錄，因此雖然伊是車主，但查獲的
        車牌警察無法直接還給伊，只能還給被告的女友等語（
        本院卷第461 至463 頁參照），核與證人壬○○於本院
        審理中結證稱：後來警察說該2 面車牌沒有問題，是合
        法的，所以要我帶回去等語一致（本院卷第174 頁參照
        ）。另經本院就車牌號碼4115-GK 號車牌申報失竊情形
        函詢臺南市警察局及臺南縣警察局，臺南市警察局回覆
        稱：車牌號碼4115-GK 號自小客車曾於92年10月5 日上
        午5 時向高雄市政府警察局左營分局啟文派出所申報失
        竊在案，嗣經高雄縣警察局湖內分局茄定分駐所於翌日
        下午2 時查獲，有該局94年4 月29日南市警刑鑑字第09
        450136090 號函暨所附車輛竊盜電腦報表1 紙在卷可查
        （本院卷第365 、366 頁參照）；臺南縣警察局則回覆
        稱：該局從未受理車牌號碼4115-GK 號自小客車申報失
        竊，亦有該局94年6 月20日南縣警刑字第0940008858號
        函在卷可憑（本院卷第368 頁參照），足證車牌號碼41
        15-GK 號車牌於93年2 月3 日被告為警查獲時，確實並
        無任何失竊申報記錄。從而，警方於查獲上開車牌後，
        經查證確認上開車牌並未申報失竊或涉及任何不法犯罪
        ，故將車牌交由壬○○取回乙情，即無任何違法或悖於
        情理之處，則被告辯稱：警察要伊承認持有槍、彈，以
        換取不移送伊侵占犯行云云，即屬無據，尚不足採信。
        又被告另稱：警察也有以不移送壬○○藏匿人犯作為交
        換條件，要伊承認持有槍、彈云云，然被告自警詢、偵
        查以至本院審理中，均未承認持有系爭槍彈，如警方確
        以不移送壬○○藏匿人犯作為交換條件，則被告既未允
        諾偽承持有系爭槍彈，為何警方未將壬○○以藏匿人犯
        罪嫌加以移送，顯見被告所辯各詞均自相矛盾，無法自
        圓其說，即無從遽予採信。
      6.被告復辯稱：警察有帶伊到地下室，拿一個黑色公事包
        讓伊摸，伊覺得警察應該是要栽槍云云。惟查，被告於
        偵查中先供稱：槍上留下的指紋係警察拉伊的手去按的
        云云，嗣於本院審理中始改稱：警察只有拿一個黑色公
        事包讓伊摸云云，其前後所供承內容顯有出入，是否可
        採，已非無疑，參以扣案槍枝經檢附槍枝上之指紋照片
        及被告之指紋卡送請內政部警政署刑事警察局進行鑑定
        ，該局回覆稱：因送鑑之槍枝上指紋紋線特徵點不足，
        故無法進行比對，有該局93年2 月19日刑紋字第093003
        7487號函暨鑑驗書1 份在卷可據（偵卷第62頁參照），
        衡情員警若強拉被告之手以按捺被告之指紋於槍枝上以
        遂其栽槍之目的，則扣案槍枝上必然留下被告之鮮明指
        紋，然扣案槍枝經送鑑後，係因特徵點不足而無法比對
        ，已如前述，顯見被告上開所辯應係臨訟卸責之詞，不
        足採信。
      7.綜上各情，被告及其辯護人所辯均不足採，本案事證明
        確，被告未經許可持有改造手槍之犯行，堪予認定，應
        依法論科。
    (二)論罪與科刑：
      按未經許可持有槍砲、彈藥、刀械等罪，其持有之繼續，
      為行為之繼續，並非狀態之繼續，故一經持有，其犯罪即
      告成立，但其完結，須繼續至持有行為終了時為止，其間
      法律縱有變更，因其行為繼續實施至新法施行以後，即應
      適用新法，尚無行為後法律變更之可言（最高法院88年度
      台上字第2968號意旨參照）；查本件被告係自不詳時間起
      至92年2 月3 日為警查獲時止，持有改造手槍，自應以其
      繼續實施行為之終了後（即92年2 月3 日），決定其法律
      之適用。次按槍砲彈藥刀械管制條例業於94年1 月26日修
      正公布，並於同年月28日生效，該條例修正前第11條第4
      項「未經許可，持有、寄藏或意圖販賣而陳列第4 條第1
      項第1 款所定其他可發射金屬或子彈具有殺傷力之各式槍
      砲者，處1 年以上7 年以下有期徒刑，併科新台幣7 百萬
      元以下罰金」之規定，業經移列至修正後槍砲彈藥刀械管
      制條例第8 條第4 項，且法定刑係由「處1 年以上7 年以
      下有期徒刑，併科新台幣7 百萬元以下罰金」修正為「處
      3 年以上10年以下有期徒刑，併科新台幣7 百萬元以下罰
      金」，則修正後之法定本刑重於修正前之法定本刑，是被
      告行為後，法律既有變更，比較新舊法結果，以舊法刑度
      較輕，有利於被告，依刑法第2 條第1 項但書之規定，應
      適用修正前之槍砲彈藥刀械管制條例第11條第4 項之規定
      處罰。是核被告所為，係犯修正前之槍砲彈藥刀械管制條
      例第11條第4 項之未經許可持有可發射子彈具有殺傷力之
      改造手槍罪。查被告前於87年間，因妨害公務案件，經本
      院以87年度訴字第1940號判決判處有期徒刑10月確定，甫
      於91年11月14日執行完畢之事實，有臺灣高等法院被告前
      案紀錄表1 份附卷可參，其受有期徒刑之執行完畢，5 年
      以內再犯本件有期徒刑以上之罪，為累犯，應依刑法第47
      條加重其刑。爰審酌被告無視於政府嚴格管制槍彈之政策
      ，竟未經許可持有可發射子彈具有殺傷力之改造玩具手槍
      ，顯然已對社會治安造成潛在危險，自不宜輕縱，復被告
      犯後猶狡詞卸責，誣指員警栽贓，顯然毫無悔意等一切情
      狀，量處如主文所示之刑，並就併科罰金部分諭知易服勞
      役之折算標準，以示懲儆。
    (三)扣押物之沒收：
      扣案之改造手槍1 枝（含彈匣1 個，槍枝管制編號：0000
      000000號），屬違禁物，不問屬於犯人與否，應依刑法第
      38條第1 項第1 款規定，併予宣告沒收。至扣案之改造子
      彈8 顆及空彈殼1 顆，經送請內政部警政署刑事警察局進
      行鑑定，確認均係由玩具金屬彈殼加裝直徑約5.5mm 金屬
      塊以充當彈頭，復經採樣3 顆試射，均無法擊發，認均不
      具殺傷力，有該局93年3 月8 日刑鑑字第0930035094號槍
      彈鑑定書1 份附卷可查（偵卷第44至50頁參照），是上開
      改造子彈8 顆及空彈殼1 顆，既非違禁物，亦非供犯罪所
      用，爰不予宣告沒收，併此敘明。
三、無罪部分（即被告被訴行使偽造私文書部分）：
    (一)公訴意旨另以：被告癸○○因另案遭通緝，為免為警查獲
      ，竟於92年7 月間某日，向其弟子○○偽稱其因交通違規
      ，欲商借子○○之駕駛執照以供吊扣，待子○○將駕駛執
      照交付後，被告即於同年7 、8 月間某日，在高雄縣大社
      鄉○○路167 之3 號住處，取下子○○駕駛執照上子○○
      之照片，並換貼自己之照片，而以此方式變造子○○之駕
      駛執照，足以生損害於子○○及監理機關對駕駛人管理之
      正確性。嗣於92年11月底某日，被告復持上開貼有其照片
      而遭變造之子○○駕駛執照，至高雄縣鳥松鄉○○路翠湖
      樓100 號8 樓之9 ，向庚○○表示其係子○○，欲以每月
      新台幣7,500 元之代價承租該處而行使之，並在房屋租賃
      契約書「承租人欄」「立契約人（乙方）欄」下偽造子○○之署名並按捺指印各2 枚，亦足生損害於庚○○及子○○。因認被告另涉犯刑法第216 條、第212 條行使變造特
      種文書及同法第216 條、第210 條行使偽造私文書等罪嫌
      。
    (二)按犯罪事實應依證據認定，無證據不得認定犯罪事實；不
      能證明被告犯罪者，應諭知無罪之判決，刑事訴訟法第15
      4 條第2 項、第301 條第1 項分別定有明文。又事實之認
      定，應憑證據，如未能發現相當證據，或證據不足以證明
      ，自不能以推測或擬制之方法，為裁判基礎；且認定不利
      於被告之事實須依積極證據，苟積極證據不足為不利於被
      告事實之認定時，即應為有利於被告之認定；另認定犯罪
      事實所憑之證據，雖不以直接證據為限，間接證據亦包括
      在內，然而無論直接證據或間接證據，其為訴訟上之證明
      ，須於通常一般之人均不致有所懷疑，而得確信其為真實
      之程度者，始得據為有罪之認定，倘其證明尚未達到此一
      程度，而有合理之懷疑存在而無從使事實審法院得有罪之
      確信時，即應由法院為諭知被告無罪之判決（最高法院40
      年度台上字第86號、30年度台上字第816 號、76年度台上
      字第4986號判例意旨參照）。
    (三)公訴人認被告涉犯前揭罪嫌，無非係以被告於警詢及偵查
      之陳述、證人壬○○及庚○○於警詢及偵查中之證述、房
      屋租賃契約書等證據為其依據。惟訊據被告固坦承確有向
      其弟子○○借用駕駛執照，並以子○○之名義向庚○○承
      租房屋等事實，惟堅詞否認有何行使變造特種文書及行使
      偽造私文書之犯行，辯稱：伊並未變造子○○之駕照，伊
      要以子○○之名義租屋，有先經過子○○之同意等語。
    (四)被告被訴行使變造特種文書部分：
      1.按刑事訴訟法第156 條第2 項規定，被告雖經自白，仍
        應調查其他必要之證據，以察其是否與事實相符，立法
        目的乃欲以補強證據擔保自白之真實性，亦即以補強證
        據之存在，藉之限制自白在證據上之價值，而所謂補強
        證據，則指除該自白本身外，其他足資以證明自白之犯
        罪事實確具有相當程度真實性之證據而言（最高法院74
        年台覆字第10號判例意旨參照）。
      2.經查，被告於偵查中及本院行準備程序時，雖曾自承：
        伊有以取下子○○駕駛執照上子○○之照片，並換貼自
        己相片之方式，以變造子○○之駕駛執照等語；惟嗣於
        本院行審判程序時，則翻異前詞並改稱：伊並沒有變造
        子○○之駕照等語，是被告供述顯然前後不一，則被告
        於偵查及本院行準備程序時所為之自白是否可採，已非
        無疑，參諸前揭判例意旨，自應調查其他必要之證據，
        以察被告上開自白是否與事實相符，並藉以擔保被告上
        開自白之真實性。惟查，證人庚○○於偵查中雖證稱：
        被告向伊承租房屋時，有出示子○○之駕照，該駕照上
        之相片與被告有像等語（偵卷第74頁參照），然證人庚○○並無法肯定確認上開駕照上之相片確為被告之相片
        ，參以被告與證人子○○為兄弟，二人相差不到2 歲，
        證人庚○○將子○○駕駛執照上證人子○○之相片誤以
        為被告之相片乙情，並非全然不可能，況上開駕駛執照
        未經扣案，是遍查全卷並無任何積極證據足資證明被告
        確有變造證人子○○駕駛執照之犯行，自難僅憑被告於
        偵查及本院行準備程序時之自白，即得逕為不利被告之
        認定。
    (五)被告被訴行使偽造私文書部分：
      1.按刑法第210 條之偽造文書，以無製作權之人冒用他人
        名義而製作該文書為要件之一，行為人基於他人之授權
        委託，在授權範圍內即有權代表本人製作本人名義文書
        ，而不成立該條之罪（最高法院93年度台上字第2258號
        判決意旨參照）。
      2.經查，被告確有徵得證人子○○之同意，始持證人子○○之駕駛執照向證人庚○○承租房屋，並於房屋租賃契
        約書「承租人欄」及「立契約人（乙方）欄」下簽署證
        人子○○之姓名及按捺指印等情，業據證人子○○於偵
        查中結證稱：伊的駕照有在92年7 、8 月間借給被告使
        用，因為被告向伊表示有紅單所以要借伊的駕照去吊扣
        ，後來同年間伊母親有說被告要以伊的名義去租房子，
        當時伊也有同意等語（偵卷第83、84頁參照），及於本
        院審理中結證稱：詳細的時間伊忘記了，但伊母親確實
        有向伊轉告關於被告要以伊名義去租房子的事情，是在
        家裡說的，當時伊有同意，並向伊母親表示如果被告要
        拿去租房子，就拿去租房子；雖然被告說要拿伊的駕照
        去租房子時，並沒有說要在租賃契約書上簽伊的名字，
        但伊知道租賃房子一定要簽立租賃契約書，所以伊可以
        預計的到被告以伊的名字去租房子，一定得在租賃契約
        書上簽伊的名字，但伊就此並沒有反對的意思等語明確
        （本院卷第464 至468 頁參照），並有房屋租賃契約書
        1 份附卷可考（警卷第14至17頁參照），應堪認定為實
        在。至證人子○○因其母親向其轉告被告欲以其名義租
        賃房屋時，並未明確說明被告是否已經租賃房屋，致其
        無法確認其知悉被告欲以其名義租屋時，被告是否已經
        租賃房屋，則證人子○○既無從確認上開時間點之先後
        ，此部分即應為有利被告之推定，應認定證人子○○向
        伊母親表示同意被告以其名義租屋後，被告始以證人子
        ○○之名義承租房屋。從而，被告既係徵得證人子○○
        之同意、授權後，始以證人子○○之名義向他人承租房
        屋，並於房屋租賃契約書「承租人欄」及「立契約人（
        乙方）欄」下簽署證人子○○之姓名及按捺指印，參諸
        前揭判決意旨，被告之行為即與行使偽造私文書罪之構
        成要件有間，即無從認定被告確有行使偽造私文書之犯
        行。
    (五)綜上所述，被告究否確有本件行使變造特種文書及行使偽
      造私文書之事實，本院認為均仍存有合理之懷疑，尚未到
      達確信其為真實之程度。此外，復查無其他積極證據足資
      認定被告確有前揭被訴之犯行，揆諸首揭法律規定與說明
      ，既無足夠證據確信公訴意旨之指述為真實，不能證明被
      告犯有被訴之上揭犯行，本院自應為被告此部分無罪判決
      之諭知。
據上論斷，應依刑事訴訟法第299 條第1 項前段、第301 條第1
項，修正前槍砲彈藥刀械管制條例第11條第4 項，刑法第2 條第
1 項但書、第11條前段、第47條、第42條第2 項、第38條第1 項
第1 款，罰金罰鍰提高標準條例第2 條，現行法規所定貨幣單位
折算新台幣條例第2 條，判決如主文。
本案經檢察官甲○○到庭執行職務。
中    華    民    國    95    年    4     月    25    日
                  刑事第四庭  審判長  法  官  郭玫利
                                      法  官  陳明呈
                                      法  官  陳振嘉
如不服本判決，應於收受送達後10日內向本院提出上訴書狀。
以上正本證明與原本無異。
中    華    民    國    95    年    4     月    25    日
                                      書記官  顏宗貝
附錄本案論罪科刑法條全文：
修正前槍砲彈藥刀械管制條例第11條：
未經許可，製造、販賣或運輸第4 條第1 項第1 款所稱其他可發
射金屬或子彈具有殺傷力之各式槍砲者，處5 年以上有期徒刑，
併科新臺幣1 千萬元以下罰金。
未經許可，轉讓、出租或出借前項所列槍砲者，處3 年以上10年
以下有期徒刑，併科新臺幣7百萬元以下罰金。
意圖供自己或他人犯罪之用，而犯前2 項之罪者，處無期徒刑或
7 年以上有期徒刑，併科新臺幣1 千萬元以下罰金。
未經許可，持有、寄藏或意圖販賣而陳列第1 項所列槍砲者，處
1 年以上7 年以下有期徒刑，併科新臺幣7 百萬元以下罰金。
第1 項至第3 項之未遂犯罰之。


司法院資訊處製作；財團法人民間司法改革基金會備份。
